【裁判字號】    92,上訴,15
【裁判日期】    921226
【裁判案由】    誣告
【裁判全文】
福建高等法院金門分院刑事判決                      九十二年度上訴字第一五號
    上  訴  人
    即  被  告    甲○○
右上訴人因誣告案件，不服福建金門地方法院九十一年度連訴字第七號，中華民國九
十二年五月十三日第一審判決（起訴案號：福建金門地方法院檢察署九十一年度連偵
字第一九號），提起上訴，本院判決如左：
    主  文
原判決撤銷。
甲○○意圖使他人受刑事處分，向該管公務員誣告，累犯，處有期徒刑陸月。
    事  實
一、甲○○前於民國八十八年間因竊盜案件，經本院判處有期徒刑九月確定，於八十
    九年十一月二十三日執行完畢，猶不知悔改。因其姑姑王惠英與陳瑞英於連江縣
    北竿鄉塘岐村二○○號合夥開設「台江大飯店」，因財務問題發生糾紛，雙方積
    怨已久，於九十一年八月十九日二十二時五十七分許，甲○○復因細故於上開飯
    店內發生爭執，於陳瑞英打電話向連江縣警察局北竿警察所報案請求員警到場處
    理之際，甲○○為求自保，乃自行以右手拾起陳瑞英放置於飯店櫃臺上裝飾用陶
    瓷獅子，用力往自己頭部猛砸，而受有右頭骨頭皮裂傷，並致該陶瓷獅子破碎，
    陳瑞英見況立即衝往警局報案並帶警至現場處理，並於翌（二十）日十五時向警
    對甲○○提出毀損之告訴，甲○○因涉嫌毀損於同年月二十日二十一時五十分許
    ，於連江縣警察局北竿警察所為警詢問時，竟意圖為使陳瑞英受刑事處分，捏造
    陳瑞英使其身體受傷，向該管公務之警員提出告訴，誣指陳瑞英涉犯傷害罪。
二、案經陳瑞英就毀損部分訴由連江縣警察局移送福建金門地方法院檢察署檢察官、
    誣告部分由福建金門地方法院檢察署檢察官自動檢舉偵查起訴。
    理  由
一、訊據上訴人即被告甲○○直承有於右揭時地對陳瑞英提出傷害告訴之事實，惟矢
    口否認涉有上開毀損、誣告之犯行，辯稱：伊不可能自己砸傷自己，當時係告訴
    人陳瑞英以雜物、文件夾及瓷器獅子對伊亂擲，造成伊頭部被砸傷，伊並未砸毀
    陶瓷獅子，亦未誣告陳瑞英云云。
二、經查：
（一）、右揭犯罪事實，迭據告訴人即被害人陳瑞英分別於警訊時、檢察官偵查中及
        原審審理時指述綦詳，而當時告訴人陳瑞英站立於「台江飯店」入口左側長
        約三百四十七公分、高約一百十公分之ㄇ字型櫃檯內中央位置，被告甲○○
        站立於櫃檯外側偏左位置，而被告甲○○之姑姑王惠英係與被告平行，並站
        立於被告左側，正面對告訴人陳瑞英，亦經告訴人陳瑞英於偵查中陳述明確
        ，核與原審當庭命被告甲○○繪畫當時三人站立位置圖（見原審卷第三十一
        頁）相符。
（二）、依偵查卷卷附照片以觀，「台江飯店」櫃檯左邊（以告訴人陳瑞英站立位置
        觀之）平時之擺設，除了已毀損之瓷製獅子外，尚有木製小櫃子用以放置馬
        祖風景之簡介及石磨等擺設，經原審當庭命告訴人陳瑞英繪出三樣擺飾品之
        位置得知，瓷製獅子位於木製櫃子與石磨中間，告訴人陳瑞英站在櫃檯內，
        以告訴人陳瑞英位置觀之，木製櫃子將擋住瓷製獅子，告訴人陳瑞英無法一
        眼即看到瓷製獅子，且告訴人陳瑞英若欲拿到瓷製獅子，需整隻手跨過木製
        櫃子始得為之，復依當時狀況，若告訴人陳瑞英因一時情急以各種物品丟擲
        被告甲○○，衡情應不會以較難取得之瓷製獅子攻擊被告；而反觀被告甲○
        ○，僅需以右手伸取，即可輕易拾得該瓷器獅子，再參以被告甲○○若係自
        行以右手持該物敲打自己頭部，其受傷位置，亦與北竿衛生所診斷證明書所
        載被告受傷處係頭頂部中間靠右邊相符。
（三）、參以被告甲○○頭部受傷位置係頭頂部中間靠右邊，有上開北竿衛生所診斷
        證明書及檢察官於九十一年九月十七日當庭勘驗被告甲○○受傷處之位置相
        符，而經檢察官勘驗該櫃檯約高一百十公分，正上方尚有貼註「歡迎光臨」
        之櫃檯看板，ㄇ型櫃檯上緣距離正上方櫃檯看板下緣約八十一公分，依被告
        身高約一百七十六公分，而告訴人身高約一百七十公分，當時並站在高約八
        公分之櫃檯後面木墊上判斷，告訴人頭頂僅距離正上方看板約十三公分而已
        ，若告訴人欲在站立之位置，以持物舉手丟擲之方式擊中被告身高約一百七
        十六公分之頭部，理應擊中被告之顏面額部或顳部、後枕部，亦無擊中被告
        頭頂部中間靠右邊處之理，益見被告所辯不足採信。本件事證明確，被告甲
        ○○之犯行堪以認定。
三、核被告甲○○所為，係犯刑法第一百六十九條第一項之誣告罪及同法第三百五十
    四條之毀損罪。被告所犯上開二罪間，有方法與結果之牽連關係，為牽連犯，應
    從一重依誣告罪處斷。查被告甲○○前於民國八十八年間因竊盜案件，經本院判
    處有期徒刑九月確定，於八十九年十一月二十三日執行完畢之事實，有台灣高等
    法院被告全國前案紀錄表在卷可憑，其於五年內再犯本件有期徒刑以上刑之罪，
    為累犯，應依刑法第四十七條之規定，加重其刑。
四、原審認被告甲○○罪證明確，予以論罪科刑，固非無見。惟(1)、本件被告甲○○
    係於九十一年八月二十日二十一時五十分許，在連江縣警察局北竿警察所，誣告
    陳瑞英犯罪，已如前述，原審就其誣告之時間、地點，未予認定，容有未洽；(2)
    、被告甲○○係因見陳瑞英打電話向警報案，為求自保，乃自行以陶瓷獅子砸傷
    頭部，且未立即主動告訴，而係於翌（二十）日因涉嫌毀損於同年月二十日二十
    一時五十分許為警詢問時，始提出傷害告訴，原審就此被告犯罪之動機、目的等
    情狀，於量刑時未予審酌，亦有未洽。被告甲○○上訴意旨，未指摘及此，其否
    認犯罪，指摘原判決不當，雖無理由，惟原判決既有可議，自應由本院予以撤銷
    改判。爰審酌被告甲○○有不良前科，犯後復設詞置辯，未見悔意，惟係因見被
    害人陳瑞英打電話向警報案，為求自保，乃自行以陶瓷獅子砸傷頭部，且未立即
    主動告訴，而係於翌日晚上因涉嫌毀損為警詢問時，始提出傷害告訴，惡性尚非
   重大，檢察官亦請求審酌及此減輕刑期，及其犯罪所造成之損害、智識程度、家
    庭狀況等一切情狀，量處如主文第二項所示之刑。
據上論斷，應依刑事訴訟法第三百六十九條第一項前段、第三百六十四條、第二百九
十九條第一項前段、刑法第一百六十九條第一項、第三百五十四條、第五十五條、第
四十七條，判決如主文。
本案經檢察官陳瑞仁到庭執行職務。
中      華      民      國    九十二    年     十二     月    二十六    日
                              福建高等法院金門分院刑事庭
                                  審判長法  官  陳  中  和
                                        法  官  李  行  一
                                        法  官  紀  文  勝
右正本證明與原本無異。
如不服本判決，應於收受送達後十日內向本院提出上訴書狀，其未表明上訴理由者，
並應於提出上訴後十日內向本院補提理由書狀（均須按他造當事人之人數附繕本）。
中      華      民      國    九十二    年     十二     月    二十六    日
                                        書記官  李  麗  鳳
附錄：本判決論罪科刑法條全文
刑法第一百六十九條第一項：
意圖他人受刑事或懲戒處分，向該管公務員誣告者，處七年以下有期徒刑。


司法院資訊處製作；財團法人民間司法改革基金會備份。
